【裁判字號】    97,交聲,286
【裁判日期】    970821
【裁判案由】    聲明異議
【裁判全文】
臺灣嘉義地方法院交通事件裁定
原處分機關  交通部公路總局嘉義區監理所嘉義市監理站
異  議  人  甲○○
即受處分人
上列受處分人因違反道路交通管理處罰條例案件，對於交通部公
路總局嘉義區監理所嘉義市監理站民國97年6月25日所為之裁決
（嘉監義裁字第裁76-KK0000000號裁決書）聲明異議，本院裁定
如下：
    主  文
原處分撤銷。
甲○○汽車駕駛人，行車速度，超過規定之最高時速，處罰鍰新
臺幣壹仟捌佰元，並記違規點數壹點。
一、按汽車駕駛人，行車速度，超過規定之最高時速，或低於規
    定之最低時速，除有行車速度超過規定之最高時速60公里以
    上之外，處新臺幣（下同）1,200元以上2,400元以下罰鍰；
    又汽車駕駛人，有上開情形者，除依原條款處罰鍰外，並記
    違規點數1點，道路交通管理處罰條例第40條、第63條第1項
    第1款，分別定有明文。次按違反道路交通管理處罰條例第
    40條事件，汽車駕駛人行車速度，超過規定之最高時速20公
    里以上未滿40公里，期限內繳納罰鍰或到案聽候裁決者，處
    1,800元罰鍰，亦為違反道路交通管理事件統一裁罰基準及
    處理細則第2條第2項之裁罰基準表所明定。
二、原處分意旨略以：本件異議人即受處分人甲○○駕駛其所有
    之車號3K-0112號自用小客車，於民國97年4月25日8時4分，
    在台3線公路256公里段（斗六溝壩外環），經雲林縣警察局
    交通隊員警逕行舉發「限速60公里，經科學儀器採證時速80
    公里，超速20公里」，異議人人於應到案日期前申訴，經原
    處分機關交通部公路總局嘉義區監理所嘉義市監理站審查結
    果，仍認異議人有前開違規行為，而依道路交通管理處罰條
    例第40條規定，裁處罰鍰1,800元等語。
三、聲明異議意旨略以：就舉發單位所提供之相片發現，2張完
    全不同地點、不同時間、前景距離不同的相片中，何以告示
    牌及速限牌，用尺測量，2張相片之告示牌大小皆為長2.9公
    分乘寬0.9公分及速限牌大小皆為直徑1.3公分，顯有違常理
    ，不禁令人質疑是否有利用科技變造之嫌？由一般攝影之基
    本操作原理可知，相片中前景距離之遠近與拍攝物體於相片
    中所呈現尺寸會有所不同，故異議人藉由舉發單位所提供之
    相片，合理推斷標誌設置顯有不存在於現場之情形，為此對
    原處分不服，聲明異議云云。
四、經查：
（一）異議人於前揭時間駕駛上開車輛，行經最高時速為60公里
      之台3線公路256公里段（斗六溝壩外環），因行車速度達
      80公里，超過規定最高時速20公里以上未滿40公里，遭雲
      林縣警察局交通隊員警以設置之雷達測速儀偵測查知超速
      後自動拍照採證，並逕行舉發，此為異議人所不爭執，並
      有雲林縣警察局雲警交字第KK0000000號舉發違反道路交
      通管理事件通知單、採證照片1張附卷可稽，足認異議人
      於上開時、地駕駛自用小客車，確有超速違規之事實無誤
      。
（二）異議人雖質疑：舉發單位所提供之相片有利用科技變造之
      嫌云云，惟查：
    1.按汽車駕駛人行車速度超過規定之最高速限，經採用固定
      或非固定式科學儀器取得證據資料證明者，於一般道路須
      至少於100公尺，於高速公路、快速公路須至少於300公尺
      前，明顯標示之，道路交通管理處罰條例第7條之2第3項
      ，固定有明文，然衡其立法用意，不外表明科處違規人行
      政裁罰之終極目的在敦促駕駛人依行車速限駕駛，是以科
      學儀器採證，由主管機關在明顯處告示，用以提醒駕駛人
      依道路限速行駛，以期在駕駛人避免受罰之心理下，達到
      依行車速限駕駛，進而維護行車安全之最大效益，尚非謂
      如有違反上開注意規定，駕駛人超速行駛之違規行為即應
      不罰，異議人主張違規地點未設警告標示而不應處罰云云
      ，其立論已非無疑。
    2.更何況本件關於違規地點之標示設置情形，依雲林縣警察
      局於97年6月23以雲警交字第0971301138號函覆說明，本
      局值勤員警於當日（97年4月25日）依勤務規劃於該易肇
      事路段加強取締超速違規拍照採證，並於適當距離處設有
      1座移動式『前有測速照相』之警告標示牌（附當日佐證
      相片），並有佐證相片2幀附卷可稽。又依卷附佐證照片2
      幀，移動式警告標示牌及速限牌係分別於97年4月25日7時
      56分、59分設置在台3線南下（往78線）及北上（往斗六
      市）256公里處，顯係因當日為加強取締超速違規，同時
      於兩地分別設置1座移動式警告標示牌及速限牌，則異議
      人誤認何以同1座移動式警告標示牌及速限牌，在2張完全
      不同地點、不同時間、前景距離不同的相片中大小皆為相
      同，有違一般攝影之基本原理，並藉以質疑是否有利用科
      技變造之論點，即不成立。再者，該依法執行交通勤務採
      證違挸之警員，與異議人素不相識，亦無仇怨，其依法在
      執勤地點執行舉發交通違規之公務，自無任意誣陷異議人
      之動機及目的，更無變造採證照片而自蹈法網之必要。
五、綜上，異議人違規超速之事證明確，且舉發單位亦已依前揭
    道路交通管理處罰條例第7條之2第3項之規定，於距離測速
    點至少100公尺前設置「前有測速照相」之標示後，始以科
    學儀器採證後逕行舉發。從而，原處分機關就異議人之上開
    違規事實，援引道路交通管理處罰條例第40條之規定，裁處
    異議人罰鍰新臺幣1,800元，於法並無違誤，本件異議為無
    理由，應予駁回。惟原處分漏未依道路交通管理處罰條例第
    63條第1項第1款之規定，記違規點數1點，自有未當，從而
    ，異議人之異議雖無理由，然原處分既有如上不當之處，自
    應由本院予以撤銷，並自為裁定如主文第2項所示。
六、據上論斷，應依道路交通案件處理辦法第20條前段，裁定如
    主文。
七、如不服本裁定，應於送達後5日內，向本院提出抗告狀。
中    華    民    國    97    年    8    月      21   日
                  交通法庭      法  官  劉瓊雯
上列正本證明與原本無異。
如不服本裁定，應於裁定送達後5日內向本院提出抗告狀（應附
繕本）。
中    華    民    國    97    年    8    月      21   日
                                書記官  劉美娟


司法院資訊處製作；財團法人民間司法改革基金會備份。
